【裁判字號】    98,簡上,639
【裁判日期】    980731
【裁判案由】    妨害兵役
【裁判全文】
臺灣板橋地方法院刑事判決             98年度簡上字第639號
上  訴  人  甲○○
即  被  告
選任辯護人  陳佑仲  律師
上列上訴人即被告因妨害兵役案件，不服本院98年度簡字第3085
號中華民國98年4 月23日第一審簡易判決（聲請處刑案號：98年
度偵字第6409號），提起上訴，本院管轄第二審之合議庭判決如
下︰
    主  文
上訴駁回。
甲○○緩刑貳年，但應向檢察官指定之公益團體、地方自治團體
或社區提供四十小時之義務勞務。
    事實及理由
一、本件經本院合議庭審理結果，認原審簡易判決認被告甲○○
    所為，係犯妨害兵役治罪條例第10條第3 項、第1 項第3 款
    之後備軍人意圖避免召集處理，居住處所遷移，無故不依規
    定申報，致使教育召集令無法送達罪，而應依同條例第6 條
    第1 項規定科刑，於審酌被告係後備軍人，詎逕行遷移住居
    所，無故不依規定申報，致使教育召集令無法送達，影響國
    家兵力動員實現之有效性，惟因其係單純違反行政法規，主
    觀上惡性尚非重大，兼衡其犯罪之動機、目的、手段等一切
    情狀，量處有期徒刑3 月，並諭知易科罰金之標準等情，認
    事用法及量刑均無不當，應予維持，爰引用如附件原審判決
    書記載之事實、證據及理由。
二、揆諸前開說明，本件上訴實無理由，自應予駁回。惟本院盱
    衡被告於本院審理時坦承犯罪，又其前無犯罪紀錄，有臺灣
    高等法院被告前案紀錄附卷可資為憑，本院諒其本件乃因一
    時失慮，致罹刑典，其經此偵審程序，當知警惕，應無再犯
    之虞，另其有正當職業，復有在卷之名片乙紙可稽，及其尚
    須照料罹患身心障礙之母親范陳寶蘭，有范陳寶蘭身心障礙
    手冊影本存卷可據等情，因認原審對其宣告之刑，以暫不執
    行為適當，爰依刑法第74條第1 項第1 款規定，併宣告緩刑
    2 年；然考量其犯行有害於國家兵力動員實現之有效性，非
    可率然輕忽，為促其日後慎行守法，暨斟酌其犯罪危害輕重
    ，併命被告應向檢察官指定之公益團體、地方自治團體或社
    區提供40小時之義務勞務。
據上論斷，應依刑事訴訟法第455 條之1 第1 項、第3 項、第36
8 條、第373 條，刑法第74條第1 項第1 款、第2 項第5 款，判
決如主文。
本案經檢察官黃佳權到庭執行職務。
中    華    民    國    98    年    7     月    31    日
                刑事第一庭  審判長法  官  王復生
                                  法  官  陳世旻
                                  法  官  朱敏賢
以上正本證明與原本無異。
不得上訴。
                                  書記官  李郁禎
中    華    民    國    98    年    7     月    31    日
附件
臺灣板橋地方法院刑事簡易判決          98年度簡字第3085號
聲  請  人  臺灣板橋地方法院檢察署檢察官
被      告  甲○○  男  27歲（民國○○年○月○○日生）
                    身分證統一編號：Ｚ000000000號
                    住臺北縣永和市○○路417巷9號4樓
上列被告因妨害兵役案件，經檢察官聲請以簡易判決處刑（98年
度偵字第6409號），本院判決如下：
    主  文
甲○○後備軍人意圖避免召集處理，居住處所遷移，無故不依規
定申報，致使教育召集令無法送達，處有期徒刑月，如易科罰
金，以新臺幣壹仟元折算壹日。
    事實及理由
一、本件犯罪事實及證據，除證據部分補充：「被告於偵查時雖
    辯稱其無逃避兵役之意思，只是單純沒收到云云，惟衡諸被
    告為後備軍人，其對後備軍人係經列管，有應兵役法規定各
    類召集之義務，當知之甚明，然其遷離原居住處所，遲至97
    年8 月17、18日間送達本件上開教育召集令時，仍未依規定
    申報，難謂其無違法之故意，是被告上開所辯，應不足採。
    」外，餘均引用如附件檢察官聲請簡易判決處刑書之記載。
二、查被告甲○○實際上並無居住於戶籍地，其居住處所遷移，
    又無故不依規定申報遷出而行方不明，致教育召集令無法送
    達，核其所為，係犯妨害兵役治罪條例第10條第3 項、第1
    項第3 款之罪，應依同條例第6 條第1 項規定科刑。爰審酌
    被告身為後備軍人，詎逕行遷移住居所，無故不依規定申報
    ，致使教育召集令無法送達，影響國家兵力動員實現之有效
    性，惟因係單純違反行政法規，主觀上惡性尚非重大，兼衡
    其犯罪之動機、目的、手段等一切情狀，量處如主文所示之
    刑，並諭知易科罰金之折算標準。
三、依刑事訴訟法第449 條第1 項前段、第3 項、第454 條第2
    項，妨害兵役治罪條例第10條第3 項、第1 項第3 款、第6
    條第1 項，刑法第11條前段、第41條第1 項前段，逕以簡易
    判決處刑如主文。
四、如不服本判決，得自收受送達之翌日起10日內向本院提出上
    訴狀，上訴於本院第2 審合議庭。
中    華    民    國    98     年    4    月    23    日
                  刑事第二十二庭  法  官  古秋菊
上列正本證明與原本無異。
                                  書記官  王元佑
中    華    民    國    98    年    4     月    23    日
附錄本案論罪科刑法條全文：
妨害兵役治罪條例第6 條
意圖避免教育召集或勤務召集，而有下列行為之一者，處3年以
下有期徒刑：
一、捏造免役、除役、轉役或免除召集原因者。
二、毀傷身體者。
三、拒絕接受召集令者。
四、應受召集，無故逾應召期限二日者。
五、使人頂替本人應召者。
無故不參加點閱召集，或意圖避免點閱召集，而有前項第一款至
第三款及第五款行為之一者，處1 年以下有期徒刑、拘役或科新
臺幣九萬元以下罰金。
國民兵為避免應召集輔助軍事勤務犯第1 項之罪者，處三年以下
有期徒刑。
妨害兵役治罪條例第10條
後備軍人意圖避免召集處理有下列行為之一者，處一年以下有期
徒刑、拘役或科新臺幣九萬元以下罰金：
一、離營歸鄉無故不依規定報到，或重複申報戶籍者。
二、拒絕依規定調查，或體格檢查不到者。
三、居住處所遷移，無故不依規定申報者。
國民兵犯前項第三款之罪者，處六月以下有期徒刑、拘役或科新
臺幣三萬元以下罰金。
後備軍人犯第一項之罪或國民兵犯前項之罪，致使召集令無法送
達者，以意圖避免召集論；分別依第五條或第六條科刑。


司法院資訊處製作；財團法人民間司法改革基金會備份。
